【裁判字號】    89,訴,2726
【裁判日期】    900413
【裁判案由】    違反野生動物保育法
【裁判全文】
臺灣高雄地方法院刑事判決                        八十九年度訴字第二七二六號
    公  訴  人  臺灣高雄地方法院檢察署檢察官
    被      告  甲○○
右列被告因違反野生動物保育法案件，經檢察官提起公訴（八十九年度偵字第二五二
九號），本院判決如左：
    主  文
甲○○連續違反保育類野生動物，非經主管機關同意，不得買賣之規定，未經主管機
關同意，購買保育類野生動物，處有期徒刑捌月，緩刑貳年。
扣案如附表所示之保育類野生動物及門號0000000000行動電話壹部，均沒收。
    事  實
一、甲○○自民國八十八年十一月間起，非經主管機關行政院農業委員會（下稱農委
    會）之同意，竟基於購買保育類野生動物之概括犯意，連續於附表所示時地，向
    附表所示之人，以附表所示之代價購買附表所示之第二級珍貴稀有保育類野生動
    物綠鬣蜥二隻、翡翠巨蜥一隻及懶猴三隻，供自身飼養，復於八十九年十月三十
    日，自附表所示一名姓名年籍不詳綽號「伯仔」之成年男子處（下稱「伯仔」）
    ，受贈綠鬣蜥四隻後，即自八十九年十月底起至八十九年十一月七日止，未經農
    委會同意，竟基於意圖營利販賣上開保育類野生動物綠鬣蜥之概括犯意，連續以
    數據機及個人電腦撥接至網際網路上連接伺服器架設於址設在台北市○○○路○
    段一五一之二號一樓之「網際光華螞蟻市場」網站之「寵物市場區」，以「小胖
    」之名義，刊登「『超級大綠』一公一母意者來電!!!!、『小綠』四十幾公分
    3500、0000000000」等文字廣告，對中華民國管轄領域內之不特定人散布販賣上
    開保育類野生動物綠鬣蜥之訊息，並提供其位於高雄市○○區○○路五六巷一號
    之住所充作陳列之公共場所，而陳列上開保育類野生動物，嗣於八十九年十一月
    七日上午十一時許，經警佯裝購買者與甲○○連繫交易細節後，旋即於當日上午
    十一時五十分許，在高雄市○○區○○路五六巷一號，為警循線查獲，並扣得甲
    ○○所有之上開保育類野生動物翡翠巨蜥一隻、懶猴三隻、綠鬣蜥六隻（上開保
    育類野生動物翡翠巨蜥一隻目前暫收容於台北市立動物園兩棲爬蟲收容站、懶猴
    三隻及綠鬣蜥六隻目前暫收容於高雄市立萬壽山動物園）及供犯罪所用之門號
    0000000000行動電話一部。
二、案經內政部警政署高雄港務警察所移送臺灣高雄地方法院檢察署檢察官偵查起訴
    。
    理  由
一、右揭犯罪事實，業據被告甲○○迭於警訊及偵審中供承確曾連續購買綠鬣蜥、翡
    翠巨蜥及懶猴等動物，及連續在電腦網路上刊登販售綠鬣蜥廣告等情不諱，並有
    甲○○涉嫌違反野生動物保育法現場查獲之保育類野生動物名稱一覽表一紙、電
    腦網路販售廣告列印資料二紙及現場查獲照片七幀附卷可稽，且扣案之綠鬣蜥六
    隻（學名為Iguana iguana）、翡翠巨蜥一隻（學名為Varanus prasinus）及懶
    猴三隻（Nycticebus coucang），確屬農委會公告保育類野生動物名錄內之鬣蜥
    蜴屬動物現生所有種Iguana spp.、巨蜥屬動物現生所有種Varanus spp.及靈長
    目動物現生所有種Primates spp.等II級珍貴稀有野生動物，復經臺北市立動物
    園兩棲爬蟲收容站技工楊志平會同行政院農業委員會、高雄市政府建設局及內政
    部警政署高雄港務警察所人員鑑定查證屬實，此有甲○○違反野生動物保育法現
    場查獲之保育類野生動物名稱一覽表及農委會於八十七年七月間出版之「野生動
    物保育法及相關法令彙篇」等件在卷足憑，此外，復有扣案之被告所有保育類野
    生動物翡翠巨蜥一隻、懶猴三隻、綠鬣蜥六隻及供犯罪所用之門號0000000000行
    動電話一部可資佐證。至被告雖辯稱：伊不知道所購買及要販售之動物是保育類
    動物，不然就不會留伊家中之住址及電話等云，惟按不得因不知法律而免除刑事
    責任，刑法第十六條前段定有明文，是本件被告自不得以其不知自己行為觸法而
    免除刑事責任。本件事證已臻明確，被告之犯行洵堪認定，應予依法論科。
二、按所謂「販賣」，不以販入後復行賣出為要件，只需以營利為目的，購入或賣出
    ，有一於此，其犯罪即屬成立，最高法院六十八年台上字第六０六號著有判例可
    資參照。復按保育類野生動物、瀕臨絕種及珍貴稀有野生動物產製品，非經主管
    機關之同意，不得買賣或在公共場所陳列、展示；又違反第三十五條第一項規定
    ，未經主管機關同意，買賣或意圖販賣而陳列、展示保育類野生動物或瀕臨絕種
    及珍貴稀有野生動物產製品者，處六月以上五年以下有期徒刑，得併科新臺幣三
    十萬元以上一百五十萬元以下罰金，野生動物保育法第三十五條第一項及第四十
    條第一項第二款分別定有明文。又扣案被告所有之綠鬣蜥六隻、翡翠巨蜥一隻及
    懶猴三隻，均係主管機關農委會公告為珍貴稀有保育類野生動物，有如前述，被
   告違反上開規定，未經主管機關同意，連續購買及意圖販賣而陳列上開保育類野
    生動物。核其所為，係違反野生動物保育法第三十五條第一項之規定，而犯同法
    第四十條第一項第二款之未經主管機關同意購買保育類野生動物罪及未經主管機
    關同意意圖販賣而陳列保育類野生動物罪。被告與出售上開保育類野生動物之不
    詳姓名年籍之成年男子或「伯仔」間就前開意圖販賣而陳列保育類野生動物部分
    之犯行，具有犯意聯絡及行為分擔，為共同正犯。被告先後三次購買保育類野生
    動物及多次意圖販賣而陳列上開保育類野生動物之犯行，均時間緊接，手段相同
    ，均觸犯構成要件相同之罪，顯係基於概括犯意反覆為之，為連續犯，依刑法第
    五十六條之規定，均論以一罪，並加重其刑。被告所犯前開兩罪間，有方法目的
    、原因結果之牽連關係，依刑法第五十五條後段之規定，應從較重之未經主管機
    關同意購買保育類野生動物罪處斷。爰審酌被告犯罪之動機、目的、犯罪之手段
    、買賣保育類野生動物危害生態環境之程度、惟犯後坦承犯行、態度尚堪良好等
    一切情狀，量處如主文所示之刑，以資懲儆。末查，被告前未曾受有期徒刑以上
    刑之宣告，此有臺灣高等法院被告全國前案紀錄表及臺灣高雄地方法院檢察署刑
    案資料查註紀錄表附卷可參，其因一時疏慮，誤觸法網，經此次科刑教訓後，應
    知警惕而無再犯之虞，本院認為前開對其宣告之刑，以暫不執行為適當，併予宣
    告緩刑二年，以啟自新。扣案如附表所示之綠鬣蜥六隻、翡翠巨蜥一隻及懶猴三
    隻，均係查獲之保育類野生動物，爰依野生動物保育法第五十二條第一項前段之
    規定，併予宣告沒收。又扣案之門號0000000000行動電話一部，係供犯罪所用之
    物，且為被告所有，業經被告供明在卷可按，爰依刑法第三十八條第一項第二款
    之規定宣告沒收。
三、至公訴意旨於犯罪事實欄雖記載被告另有刊登「白化眼鏡蛇55000、黃金石蟒
    18000、琥珀蟒520000、黑尾蟒12000、尖嘴鱷17000、侏儒鱷10000、太陽龜1200
    、非洲牛蛙L:22000 M:6000 S:2000、蕃茄蛙2000、雙冠3200、長頸鹿、各種羊
    、水龍3500、緬甸蟒、懶猴、專業寵物箱5000」之廣告，亦認被告有販賣上開保
    育類野生動物之犯行。惟查，被告迭於警訊及本院審理中堅稱：此則廣告上之動
    物並非伊所有，而是幫忙「伯仔」所開之「美女與野獸寵物餐廳」打廣告，伊只
    有要賣綠鬣蜥，而「超級大綠」及「小綠」都是指綠鬣蜥等語。經查，被告所刊
    登之前開動物是否真有其物，因未扣案，已非無疑？且扣案之被告所有上開動物
    除懶猴外，均無上開廣告所指該等動物之蹤跡，此有甲○○涉嫌違反野生動物保
    育法現場查獲之保育類野生動物名稱一覽表存卷可參，參以被告住所確未曾有上
    開如長頸鹿等動物出沒等情，亦未有鄰居聽聞而報警過，足見被告前開所辯，尚
    堪採信。經本院審理結果，被告除上揭犯行外，查無其他積極證據足證被告有公
    訴人所指此部分之犯行，此部分自不能證明被告犯罪，原應為無罪之諭知，惟公
    訴意旨認此部分與前開有罪部分有實質上一罪關係，爰不另為無罪之諭知，併此
    敘明。
據上論斷，應依刑事訴訟法第二百九十九條第一項前段，野生動物保育法第四十條第
一項第二款、第五十二條第一項前段，刑法第十一條、第二十八條、第五十六條、第
五十五條、第七十四條第一款、第三十八條第一項第二款，判決如主文。
本案經檢察官周天畏到庭執行職務。
中      華      民      國    九十      年      四      月     十三     日
                                臺灣高雄地方法院刑事第七庭
                                    審判長法  官    裕斗
                               法  官    曾淑娟
                                          法  官    林家賢
右正本證明與原本無異。
如不服本判決，應於判決送達後十日內，向本院提出上訴狀。
                                          書記官    李忠霖
中      華      民      國    九十      年      四      月     十三     日
附表：
┌───┬────┬────┬───┬─────┬──────┬────┐
│購買人│購得時間│購得地點│出售人│購買數量及│購 買 動 物 │備 註   │
│      │        │        │      │購買價格  │中 文 名 稱 │        │
│      │        │        │      │（新臺幣）│  （學名）  │        │
├───┼────┼────┼───┼─────┼──────┼────┤
│甲○○│民國八十│高雄市九│不詳姓│以每隻三千│  綠鬣蜥    │II級保育│
│      │八年十一│如路「摩│名年籍│元代價購得│（Iguana    │類（鬣蜥│
│      │月間    │登水族館│成年男│二隻共六千│  iguana）  │蜴屬動物│
│      │        │」      │子一名│元        │            │現生所有│
│     │        │        │      │          │            │種Iguana│
│      │        │        │      │          │            │spp.）  │
├───┼────┼────┼───┼─────┼──────┼────┤
│同  右│民國八十│高雄市「│不詳姓│以六千元代│ 翡翠巨蜥   │II級保育│
│      │九年五月│六合夜市│名年籍│價購得一隻│（Varanus   │類（巨蜥│
│      │間      │」      │成年男│          │  prasinus）│屬動物現│
│      │        │        │子一名│          │            │生所有種│
│      │        │        │      │          │            │ Varanus│
│      │        │        │      │          │            │ spp.） │
├───┼────┼────┼───┼─────┼──────┼────┤
│同  右│民國八十│高雄市六│不詳姓│以一萬五千│   懶猴     │II級保育│
│      │九年六月│合路「美│名年籍│元代價購得│（Nycticebus│類（靈長│
│      │間      │女與野獸│籍綽號│三隻      │  coucang） │目動物現│
│      │        │寵物餐廳│「伯仔│         │            │生所有種│
│      │        │」      │」之成│          │            │Primates│
│      │        │        │年男子│          │            │spp.）  │
└───┴────┴────┴───┴─────┴──────┴────┘


司法院資訊處製作；財團法人民間司法改革基金會備份。
